【裁判字號】    92,台上,261
【裁判日期】    920116
【裁判案由】    違反稅捐稽徵法
【裁判全文】
最高法院刑事判決                                九十二年度台上字第二六一號
    上訴人  台灣高等法院檢察署檢察官
    被  告  甲○○
            乙○○
右上訴人因被告等違反稅捐稽徵法案件，不服台灣高等法院中華民國八十九年八月十
日第二審更審判決（八十九年度上更(一)字第三八九號，起訴案號：台灣基隆地方法院
檢察署八十五年度偵字第二三一五號），提起上訴，本院判決如左：
    主  文
上訴駁回。
    理  由
一甲○○部分：
按刑事訴訟法第三百七十七條規定，上訴於第三審法院，非以判決違背法令為理由，
不得為之。是提起第三審上訴，應以原判決違背法令為理由，係屬法定要件。如果上
訴理由狀並未依據卷內訴訟資料，具體指摘原判決不適用何種法則或如何適用不當，
或所指摘原判決違法情事，顯與法律規定得為第三審上訴理由之違法情形，不相適合
時，均應認其上訴為違背法律上之程式，予以駁回。本件檢察官上訴意旨略稱：原判
決以被告甲○○僅有漏報之消極行為，別無類似詐術之不正當方法以積極行為逃漏稅
捐，祇能科以行政罰之罰鍰，不能論以逃漏稅捐罪。惟若買賣之土地為自用住宅用地
，依土地稅法第三十四條規定，其土地增值稅按土地漲價總數額百分之十徵收；若買
賣之土地非自用住宅用地，或非以買賣原因而移轉時，依同法第三十四條（諒係第三
十三條之誤）規定，其土地增值稅按土地漲價總數額百分之四十至六十徵收。甲○○
與林陳阿春（甲○○之母嗣於民國八十五年二月二十九日死亡）於移轉土地所有權時
，為避免系爭四筆土地依土地稅法第三十三條規定課徵高達新台幣（下同）七百十萬
元之土地增值稅，而以假買賣之方式藉以規避真贈與之事實，而依土地稅法第三十四
條百分之十稅率，僅繳納一百二十二萬二千八百二十一元土地增值稅。就此「假買賣
真贈與」之事實，業經原審認定甲○○成立使公務員登載不實罪，顯見甲○○以假買
賣之方式逃漏土地增值稅，已可與積極詐術漏稅之違法性同視，而該當於稅捐稽徵法
第四十一條之構成要件，原審認為係消極行為，不構成逃漏稅捐罪，有適用法則不當
及違反論理法則之違誤云云。
惟查：(一)原判決撤銷第一審判決，改判論處甲○○共同明知為不實之事項，而使公務
員登載於職務上所掌之公文書，足以生損害於公眾罪刑；並說明被訴逃漏稅捐部分不
構成犯罪，因檢察官認與使公務員登載部分有方法結果之牽連關係，依裁判上一罪起
訴，爰不另為無罪之諭知，已說明其取捨證據及得心證之理由。(二)本件林陳阿春名下
，坐落基隆市○○區○○段二小段第一一一、第一一二、第一九五之二、第九四等地
號四筆土地，面積分別為九、二、十、五十八平方公尺，權利範圍各四分之三，雖於
八十三年五月三日以買賣為原因，辦理所有權移轉登記予其子甲○○，惟林陳阿春與
甲○○之間為一親等之直系血親，因未能提出支付價款之確實證明，依遺產及贈與稅
法第五條第六款規定，以贈與論。又依財政部七十一年一月六日台財稅字第三○○四
○號函釋：「贈與移轉非出售，不適用土地稅法第三十四條規定按自用住宅用地特別
稅率課徵土地增值稅。配偶及三親等親屬間之土地『贈與』，自不得適用。但配偶及
三親等（按現行法為二親等）親屬間之土地『買賣』，因依遺產及贈與稅法第五條第
六款規定，未能提出支付價款證明，經稽徵機關核定以『贈與論』課徵贈與稅者，如
符合自用住宅用地要件，仍准適用特別稅率課徵土地增值稅」。基隆市稅捐稽徵處以
：林陳阿春名下之前揭土地，合於自用住宅用地之要件，爰依上開法條規定及主管機
關財政部之函釋，就上開以「贈與論」之移轉行為，按自用住宅用地稅率核課土地增
值稅，納稅義務人並無逃漏稅捐情事，業經基隆市稅捐稽徵處於八十六年四月二十五
日以八六基稅財字第一一二六二號函覆在卷，且經主管該業務之承辦人王秀琴到庭結
證明確（見第一審卷第一八○頁、原審更(一)卷第三十六頁）。況上開土地於八十三年
五月三日辦理移轉登記後，林陳阿春已於二年內之八十五年二月二十九日死亡，依（
行為時）遺產及贈與稅法第十五條規定：被繼承人死亡前三年內（現行法為二年）贈
與繼承人個人之財產，應於被繼承人死亡時，視為被繼承人之遺產，併入其遺產總額
。另依土地稅法第二十八條但書規定，因繼承而移轉之土地，免徵土地增值稅。亦不
發生逃漏土地增值稅之問題。檢察官上訴意旨，徒憑己見，逕自認為不得按自用住宅
用地稅率核課，而有逃漏土地增值稅云云，並非依據卷內資料執為指摘，自非適法之
第三審上訴理由，其上訴違背法律上之程式，應予駁回。
二乙○○部分：
按刑事訴訟法第三百七十六條所列各罪之案件，經第二審判決者，不得上訴於第三審
法院，法有明文。被告乙○○被訴違反稅捐稽徵法部分，檢察官係依稅捐稽徵法第四
十三條第一項之幫助逃漏稅捐罪嫌提起公訴，並認與刑法第二百十四條之使公務員登
載不實罪，有方法結果之牽連關係。原審經審理結果，認為乙○○僅成立使公務員登
載不實罪，被訴幫助逃漏稅捐部分，則說明不另為無罪之諭知。查使公務員登載不實
罪及幫助逃漏稅捐罪，其最重本刑均為三年以下有期徒刑之罪，核屬刑事訴訟法第三
百七十六條第一款之案件，依上開說明，既經第二審判決，自不得上訴於第三審法院
。檢察官竟復提起上訴，顯為法所不許，此部分亦應予駁回。
據上論結，應依刑事訴訟法第三百九十五條前段，判決如主文。
中      華      民      國    九十二    年      一      月     十六     日
                              最高法院刑事第十一庭
                                  審判長法官  呂  潮  澤
                                        法官  白  文  漳
                                        法官  陳  世  雄
                                        法官  孫  增  同
                                        法官  林  開  任
      右正本證明與原本無異
                                              書  記  官
中      華      民      國    九十二    年      一      月    二十一    日


司法院資訊處製作；財團法人民間司法改革基金會備份。
